最　高　行　政　法　院　裁　定　　　　　　　　　九十一年度裁字第一五一五號
　　抗　告　人　甲○○
　　訴訟代理人　乙○○律師
右抗告人因與相對人臺中縣政府間工商登記事件，對於中華民國九十年十月三十一日
臺中高等行政法院九十年度訴字第一三九一號裁定提起抗告，本院裁定如左︰
　　主  文
抗告駁回。
抗告訴訟費用由抗告人負擔。
　　理  由
一、按「人民因中央或地方機關對其依法申請之案件，予以駁回，認為其權利或法律
    上利益受違法損害者，經依訴願程序後，得向高等行政法院提起請求該機關應為
    行政處分或應為特定內容之行政處分之訴訟。」為行政訴訟法第五條第二項所明
    定。人民提起本訴訟之起訴期間如何，行政訴訟法並未規定。參酌人民提起本訴
    訟之前提要件，係認行政機關有拒絕其申請之行政處分存在，違法損害其權利或
    法律上利益，經依訴願程序猶有不服各情，與提起撤銷訴訟之前提要件，基本上
    並無不同。且提起本訴訟之目的，雖在於為准許其申請之行政處分，實含有撤銷
    已為拒絕之行政處分之意，亦如撤銷訴訟之提起，應認提起本訴訟之起訴期間，
    類推適用行政訴訟法第一百零六條第一項規定：「撤銷訴訟之提起，應於訴願決
    定書送達後二個月之不變期間內為之。」
二、本件抗告人前申請相對人為吉馬電子遊戲場之營利事業設立登記，經相對人拒絕
    。抗告人不服，向經濟部提起訴願，經經濟部九十年六月十五日經（九○）訴字
    第○九○○六三一三四一○號訴願決定：「原處分撤銷，由原處分機關另為適法
    之處分。」抗告人對於訴願決定未命相對人核准其申請之營利事業設立登記，而
    發回相對人另為適法處分部分表示不服，遂向原法院起訴請求撤銷訴願決定關於
    發回由相對人另為適法處分之部分，並請求命相對人應即核准抗告人所營吉馬電
    子遊戲場之營利事業設立登記而核發營利事業登記證。經核其提起之訴訟，即首
    引法條規定之訴訟。抗告人亦於起訴狀首先說明其依行政訴訟法第五條第二項規
    定，提起拒絕申請之訴。參考前述說明，其起訴期間應類推適用撤銷訴訟之規定
    ，即應於訴願決定書送達後二個月之不變期間內為之。查抗告人係於九十年六月
    十八日收受經濟部訴願決定書，有送達證書附訴願卷可稽，竟遲至九十年九月十
    二日始向原法院提起行政訴訟，有原法院加蓋於訴狀上收文戳記所載日期可考，
    早已逾法定不變期間，顯非合法。原裁定誤將抗告人之訴訟割裂為二，請求撤銷
    訴願決定關於發回由相對人另為適法處分之部分，係撤銷訴訟，請求命相對人應
    即核准抗告人所營吉馬電子遊戲場之營利事業設立登記而核發營利事業登記證部
    分，為行政訴訟法第五條第一項之課予義務訴訟，並以前者已逾起訴不變期間，
    後者未經訴願程序，均不合法，而駁回抗告人之起訴。經核理由尚有未洽，惟結
    論並無不合，仍應予以維持。抗告意旨指摘原裁定理由違誤，雖非無見，然認為
    其起訴期間法無規定，不受限制，無論何時起訴均無逾期之情形等語，未審查應
    類推適用撤銷訴訟之規定，難認有理由，抗告應予駁回。
三、依行政訴訟法第二百七十二條、第一百零四條、民事訴訟法第四百九十二條第一
    項、第九十五條、第七十八條，裁定如主文。
中　　華　　民　　國　　九十一　　　年　　　十二　　　月　　　二十　　　日
                    最 高 行 政 法 院  第 一 庭
                                審 判 長 法  官　　　黃　綠　星
                                         法  官      高  啟  燦
                                         法  官　　　蔡　進　田
                                         法  官　　　黃　璽　君
                                         法  官　　　廖　宏　明
右  正  本  證  明  與  原  本  無  異
　　　　　　　　　　　　　　　　　　　　 法院書記官　邱  彰  德
中　　華　　民　　國　　九十一　　　年　　　十二　　　月　　　二十　　　日
